【裁判字號】    95,訴,393
【裁判日期】    951128
【裁判案由】    虛報進口貨物產地
【裁判全文】
高雄高等行政法院判決
                                九十五年度訴字第三九三號
                        民國九.
原      告  安達工業有限公司
代  表  人  甲○○
訴訟代理人  張格明律師
被      告  財政部高雄關稅局
代  表  人  游朝順局長
訴訟代理人  丙○○
            丁○○
上列當事人間因虛報進口貨物產地事件，原告不服財政部中華民
國九十五年三月十五日台財訴字第０九四００五九二九九０號訴
願決定，提起行政訴訟。本院判決如下：
    主  文
原告之訴駁回。
訴訟費用由原告負擔。
    事  實
甲、事實概要：
    緣原告委由盟昌報關有限公司於民國（下同）九十四年一月
    十八日向被告申報進口MEN’S百分之三十五ACRYLIC 百分之
    六十五WOOL JACKET（中油制服）乙批計四、一四五件（進
    口報單號碼：第ＢＣ／九三／Ｚ四八六／０四一五號），原
    申報產地為香港，經電腦核定以Ｃ３（應審應驗）方式通關
    ；被告查驗結果，以產地標籤甚為簡陋，似為應付查驗而車
    縫，認有查證產地之必要，惟原告急需提用該貨，乃准依關
    稅法第十八條第三項規定繳納相當金額保證金後，先予放行
    ，事後再加審查。嗣原告提出由香港工業總會九十四年一月
    八日所核發，未經我駐外單位認證，編號第三Ｍ０五Ｃ００
    五０六三號之產地證明供核；經請原告就該產地證明向我駐
    外單位辦理認證，原告以合約到期已無時間辦理為由，未向
    駐外單位辦理；被告審酌結果，以該產地證明應係事後核發
    ，惟核發日期卻在國外裝船日期九十四年一月十三日之前，
    不合常理；復據遠東貿易服務中心駐香港辦事處九十四年四
    月二日港經發字第０九四００五０四一八０號函查證結果，
    以函請供應商香港麗華製衣廠（LI WAH GARMENT FACTORY）
    答覆本件相關問題及安排訪視生產工廠事情，迄未獲復，及
    香港工業總會函覆並未簽發原告所提編號第三Ｍ０五Ｃ００
    五０六三號產地證明等情，認系爭來貨實際產地為中國大陸
    ，且非屬經經濟部公告准許間接進口之大陸物品，經審理原
    告虛報進口貨物產地、逃避管制之違章成立，審酌貨物均已
    放行，乃依海關緝私條例第三十七條第三項轉據同條例第三
    十六條第一項規定，處以貨價二倍罰鍰計新台幣（下同）一
    、九０六、七００元。原告不服，申請復查，未獲變更，提
    起訴願，亦遭決定駁回，遂提起本件行政訴訟。
乙、兩造聲明：
一、原告聲明求為判決：
（一）訴願決定及原處分（含復查決定）均撤銷。
（二）訴訟費用由被告負擔。
二、被告聲明求為判決：
（一）原告之訴駁回。
（二）訴訟費用由原告負擔。
丙、兩造之爭點：
一、原告主張之理由：
（一）查原告於九十四年一月十八日向被告申報進口成衣四、一
      四五件，成分為百分之三十五ACRYLIC、百分之六十五WOO
      L，申報產地為香港製造，經電腦核定為應審應驗方式通
      關（３Ｃ）。然被告卻以該批貨品產地標示甚為簡陋，認
      為似為原告應付通關查驗而車縫該產地標示，進而查驗產
      地是否如申報之香港產地。雖經實地開櫃查驗，該批貨品
      並無被告所謂之為了應付查驗而有粗糙之車縫情形，相反
      地該成衣之產地車縫相當精細牢固，非有所謂應付查驗而
      有粗糙之車縫。然被告對此產地證明仍持懷疑態度，於九
      十四年八月三十一日發函請原告補送相關資料，俾查驗產
      地申報是否確實。原告依該函提出發貨出口時產地證明、
      輪船公司及負責人簽章證明、電腦列印之船舶航程表、電
      腦列印之貨櫃動態歷史檔、原產地製造工廠地址及買賣契
      約書等資料，足以證明產地確實為香港之出賣人麗華製衣
      廠所製造，並有香港政府商業登記證為憑，得以證明出賣
      人麗華成衣製造廠確實為香港之廠商，於出賣前有製造該
      批成衣，產地並非中國大陸地區。惟被告不採信前開之物
      證，以虛報進口貨品產地為由，仍對原告科處貨價二倍之
      罰款，而以九十四年六月十三日九十四年第000000
      00號處分書裁罰一、九０六、七００元。
（二）為釐清該進口成衣是否確實為香港製造，並非由大陸地區
      進口，原告於復查申請時提出製造商香港麗華製衣廠之「
      工商工廠登記證」、「ＲＪ－九三０七三七生產日報表」
      及「生產合約書」為證，證明該批成衣確實為設於香港之
      麗華製衣廠所製造，並非由大陸地區製造而有虛報產地之
      情事。復查申請時並說明該麗華製衣廠於九十四年三月間
      因經營不善，暫停營業，致未能及時答覆遠東代表處，就
      此事實有復查申請書可參。然被告仍以：「經函請遠東貿
      易服務中心駐香港辦事處查證結果，香港工業總會並未簽
      發該產地證明．．．本局『進口貨品原產地認定小組』審
      議結果，仍維持原查驗結果認定為大陸物品。再經財政部
      關稅總局進口貨物原產地認定委員會會商認定結果，來貨
      產地仍為中國大陸。財政部關稅總局進口貨物原產地認定
      委員會對來貨已詳予以研判，其認定結果，當具正確性及
      公信力。」遽而認為：「法定權責單位財政部關稅總局進
      口貨物原產地認定委員會認定，衡諸經驗法則，當以實現
      鑑定之證據力為強．．申請人主張來貨為香港產製，並無
      可採。」前開復查決定之理由，於認事用法顯有違誤之處
      。蓋因，產地證明書並非由原告所偽造，係由出口廠商即
      麗華製衣廠所申請，但因出口商麗華製衣廠為規避當地政
      府之稅捐而未向該香港工業總會繳納規費及登錄電腦，造
      成香港工業總會於電腦紀錄裡並無該項紀錄，而函覆並未
      簽發該產地證明。亦即，該產地證明書並非偽造之文書，
      其上有關之內容、印鑑及關防均為真正。再者，由該麗華
      製衣廠之「工商工廠登記證」、「ＲＪ－九三０七三七生
      產日報表」之內容觀察，該製造商麗華製衣廠確實為香港
      之製造廠商，於製造該批成衣時，也確實有記載製造之時
      間、日期、人數及其他詳細之製造與品管資料，足堪證明
      該批成衣確實為香港製造廠所產製，並非為大陸地區之產
      製物品。因此，前開被告之法定權責單位財政部關稅總局
      進口貨物原產地認定委員會認定結果，顯有悖離事實，僅
      憑單項之遠東貿易服務中心駐香港辦事處查證結果，率爾
      為大陸貨品之結論，顯有認定事實不當之處。況且，由前
      開「工商工廠登記證」及「ＲＪ－九三０七三七生產日報
      表」與該遠東貿易服務中心駐香港辦事處之函覆比較，有
      關廠商之製造紀錄表（含工資表），顯然較具有優勢證據
      力。被告以該法定權責單位財政部關稅總局進口貨物原產
      地認定委員會認定結果，認為具有優勢之證據力，且認為
      較鑑定單位之證據力為強，顯非可採。換言之，西方國家
      對於產地證明並非以形式之「產地證明書」為之，而係以
      該製造商是否於生產過程中有品管紀錄，生產日報表及其
      他相關確實有該地製造商之製造流程等資料，予以實質認
      定之。前開被告之原產地認定委員會卻以形式之產地證明
      書作為認定之依據，顯有違一般國際貿易之經驗，且嚴重
      與事實不合，徒讓狡猾之徒得以規避進口管制，並非恰當
      。
（三）又查系爭貨品於製造之時香港出口廠商麗華製衣廠確實有
      僱請工人製造該批貨物，並由工人按日記錄製造之數量及
      日期，且由雇用之工人簽收工資，如車衫身部門之工人黃
      小霞、陳麗卿、蘇美華、蔡芳蓉、古玉珍、林玉蓮、周寶
      珍、翁美玲等人均有載明製造之日期、項目及數量，且覈
      實計算與簽收工資，足以證明系爭貨物確實係香港製造。
      此有麗華製衣廠工資表、工人製造項目及數量統計表及每
      項製造成品統計表可參。然被告卻將前開證物，因原告申
      請復查時檢附於製造通知單後面，用以核對完全符合製造
      通知單所列之數量及項目，被告即認為該證物屬於製造通
      知單之內容，完全未審視前開證物所表彰之意義，僅在於
      證明製造之紀錄，含工人實際製造之項目、工資、數量等
      製造資料，不在於證明完全符合製造通知單之內容。足見
      被告之嚴重疏忽與不查，草率認定產地非屬香港製造，顯
      非合理。又有關產地之事實認定問題，應依照證據及事實
      認定之，被告以「進口貨品原產地認定小組」審議之決議
      認定因產地證明書無法獲得認證，系爭貨品之產地即非屬
      於香港製造，顯然僅依照臆測而為論斷，與事實不合。參
      照最高行政法院六十二年判字第四０二號判例：「事實之
      認定，應憑證據，為訴訟事件所適用之共通原則。行政罰
      之處罰，雖不以故意為要件，然其違法事實之認定，要不
      能僅憑片面之臆測，為裁判之基礎。」被告復以該法定權
      責單位財政部關稅總局進口貨物原產地認定委員會認定結
      果，認為具有優勢之證據力，且認為較鑑定單位之證據力
      為強，完全不顧依照證據所表彰之事實，牴觸前開判例所
      揭櫫之原則，顯非合理。
（四）經查，原告於九十四年七月十一日復查申請書所檢附之買
      賣合約書影本與九十四年九月八日復查補充理由書所檢附
      之買賣合約書影本，該兩份合約均為同一宗買賣，所有的
      單價、數量、式樣均完全相同，由於原告對於系爭貨物係
      第一次進口，且金額並非龐大，初次與出口廠商洽談時，
      因沒有固定的契約範本可供參考，遂借用他公司（即宇程
      國際貿易有限公司）之契約，並經原告之經理人乙○○劃
      掉宇程公司之文字，下方書寫「安達工業有限公司」，事
      後再請麗華製衣廠補寄一份正確之合約。則不論是借用他
      公司之契約範本，抑或先簽立草約，締約當事人均為麗華
      製衣廠與原告，依照民法第九十八條之規定，契約應探求
      當事人之真意，不能拘泥於所用之文字，系爭買賣契約書
      之當事人自為麗華製衣廠與原告，自不待言。是以並無所
      謂的材料不符以及買受人甲方不符之情形，然被告卻仍執
      此為認定產地不符之理由，顯非可採。
（五）又查，系爭之進口成衣乃分由兩批進口，第一批已經交付
      與採購廠商之中國石油股份有限公司（下稱中油公司），
      系爭進口貨品係為第二批進口之貨櫃，原告於繳納前開處
      分全部罰款之後，再提領貨品交付與中油公司，而履約交
      付該訂購之外套完竣，故並無數量不符之情形。
（六）再查，訴願機關援引司法院釋字第二七五號解釋，認為原
      告於申報時有過失，亦應交裁罰處分。然就原告於申報產
      地證明並無過失，經提出一切相關產地之證明文件（況且
      依照被告之要求所提出），足供查核產地確實為香港製造
      ，並無虛報產地之處，也對於申報進口關稅等節無過失可
      言，則何來得以受科罰之合法理由？如被告認為仍有過失
      者，參照最高行政法院三十六年第十六號判例意旨，自應
      由被告主張原告於申報有過失者，舉出究為如何有過失之
      此項有利之證據，以實其說。原告就舉證之責任而言，確
      實依照被告之要求提出各項之證據資料（麗華製衣廠工資
      表、工人製造項目及數量統計表及每項製造成品統計表）
      ，供被告查核審酌，被告卻未詳細加以實質審核，草率地
      認為屬於製造通知單而已，於今卻仍主張原告未舉出「買
      賣合約」、「生產製造單」為論據，則對被告自己未詳細
      審核之過失，對於原告而言，何來過失之有？因此，被告
      主張原告有過失而被告仍得以處罰者，自應由被告負舉證
      之責任。然遍觀被告僅一再主張原告對於申報有過失，除
      了棄置於公務員依法行政之義務於不顧外，就原告之過失
      為何始終未見說明，亦證被告之答辯，違反行政程序法第
      七條及第八條規定之比例原則與信賴保護原則，顯非可採
      。
（七）末查，經濟部國際貿易局已經對於系爭羊毛混紡外套開放
      進口（編號：六二０四．三一．００．００－五，女用羊
      毛製夾克），不再限制為應審應驗（３Ｃ）之項目。則參
      照中央法規標準法第十八條規定之從新從優原則，本件之
      裁罰顯非恰當，自應撤銷為宜。
（八）由於原告之負責人甲○○另外有設立一家立昇實業有限公
      司（下稱立昇公司），但營業項目沒有進出口業務，原告
      才有登記進出口項目之業務，兩家公司均為負責人甲○○
      之關係企業，此有台南縣政府核發之原告營利事業登記證
      及立昇公司營利事業登記證。故本件中油公司回函表示系
      爭貨品係立昇公司向中油公司得標，並無錯誤。立昇公司
      得標之後再轉向原告採購，原告再向香港麗華製衣廠採購
      ，再由立昇公司交付與中油公司，或由原告代立昇公司交
      付。即便是立昇公司得標，再轉向原告採購，再由立昇公
      司或由原告代替立昇公司交付與中油公司系爭貨品，並前
      後分兩次交付，如數完成契約採購之數量（含各型號數量
      ），本件進口貨品確實為中油公司採購之貨品，該成衣均
      有中油公司之服務標章，原告確實將系爭貨品交付與中油
      公司，並無違誤。被告主張系爭貨品並非原告與中油公司
      所定之契約，與本件進口貨品是否有虛報產地證明之爭議
      ，毫無關連，非可以前開之事實，率而否定進口貨品係為
      香港所製造之理由，自不待言。又原告因有登記進出口業
      務，立昇公司並未有登記該項業務，由立昇公司得標中油
      公司之外套成衣之後，再轉向原告採購，由原告與香港麗
      華製衣廠訂購，再由原告申報進口，不僅合乎關稅等相關
      法令規定；且系爭問題在於進口廠商是否有虛報產地，被
      告得以罰鍰。故原告係進口廠商向香港製造商訂購，進而
      申報進口，並無違反相關關稅法令之處。況且，原告主張
      進口行為人係為原告，從未主張進口行為人為立昇公司，
      也未主張裁罰對象應為立昇公司，被告執此主張，顯然多
      慮。
（九）由於原告不僅向中油公司台北營業處投標，中南部之嘉南
      營業處也有投標同樣的外套成衣，經查中油公司曾經針對
      同樣之進口成衣貨品，送請經濟部標準檢驗局檢驗，得出
      結果為羊毛百分之六十七．五、亞克力纖維百分之三十二
      ．五，均符合中油公司採購之契約標準。故被告辯稱系爭
      進口成衣成分不合云云，除合乎前開商檢局之試驗報告完
      全符合契約之成分標準外，被告並未舉出成分不合之證據
      ，徒言成分不合，顯非可採，此有經濟部標準檢驗局試驗
      報告可參。
（十）證人乙○○於庭訊時，指出該先前之契約係借用宇程公司
      之範本，並劃去該公司名稱填上原告為草約，事後再補充
      正式之契約，其契約僅有一份，並非有兩份。被告卻仍執
      此項主張並謂國際貿易豈有如此草率云云，然被告罔顧原
      告係第一次進口貨品，有關契約之格式並未有事先草擬，
      於雙方談妥之後，借用他人之定型化格式簽立草約，事後
      再補正式之契約，於法並非不可；且本件契約價額僅為一
      百九十萬餘元，利潤僅有二十餘萬元，何須依照國際貿易
      慣例或常規簽立正式契約之理由？且被告所指國際貿易常
      規究係何所指？係CISG或INCORTERM？何種國際貿易常規
      必須以正式之契約為之，也未見被告提出說明。亦證被告
      藉詞刁難，不顧系爭生產日報表等資料足以證明產地確實
      為香港製造之事實，其辯稱顯非可採。
（十一）綜上，系爭進口貨品確實為香港製造商麗華製衣廠所產
        製，只因該製衣廠未向香港工業總會登錄該產地證明書
        ，被告即認定系爭貨品為大陸產製，顯與事實不合。該
        製造廠確實對於製造系爭成衣有製造日報表及品管表，
        足堪以證明系爭貨品為香港產製，絕非大陸之產製品。
        被告之認定機關僅徒形式上之認定，未審究實質之產製
        地點，顯有不當之處。
二、被告答辯之理由：
（一）按「報運貨物進口而有左列情事之一者，得視情節輕重，
      處以所漏進口稅額二倍至五倍之罰鍰，．．．四、其他違
      法行為。」、「有前二項情事之一而涉及逃避管制者，依
      前條第一項及第三項論處。」及「私運貨物進口、出口或
      經營私運貨物者，處貨價一倍至三倍之罰鍰。」分別為海
      關緝私條例第三十七條第一項、第三項及第三十六條第一
      項所明定。次按進口非屬「台灣地區與大陸地區貿易許可
      辦法」第七條規定准許輸入之大陸地區物品者，即構成進
      口禁止輸入之物品而涉及逃避管制之違法行為。本件原告
      報運貨物進口，虛報所運貨物產地，逃避管制，被告依上
      開規定予以論處，於法洵無不合。
（二）次按進口貨物之原產地認定，係依「進口貨物原產地認定
      標準」規定辦理，本件貨物原申報產地為香港，經被告派
      員查驗結果，產地存疑，原告雖提供產地證（NO.三Ｍ０
      五Ｃ００五０六三）證明來貨為香港產製，惟經函請遠東
      貿易服務中心駐香港辦事處查證結果，復以：「．．．二
      、本處函請香港LI WAH GARMENT FACTORY『麗華製衣廠』
      答覆本案相關問題及安排訪視生產工廠事情，惟迄未獲復
      。三、有關產地證三Ｍ０五Ｃ００五０六三乙節，本處於
      三月八日以電傳函向香港工業總會查詢，該會復稱並未簽
      發該產地證。．．．」，被告乃據以認定來貨產地為中國
      大陸。原告不服，申請復查，經被告「進口貨品原產地認
      定小組」審議結果，仍維持原查驗結果認定為大陸物品。
      又為昭慎重，被告復於九十四年八月二十四日以高關前字
      第０九四一０一四一０一號函檢送有關文件報請財政部關
      稅總局進口貨物原產地認定委員會會商認定，並於同日以
      高普前字第０九四一０一四０九八號函請原告檢具有關文
      件，逕送關稅總局辦理鑑定事宜；嗣經關稅總局進口貨物
      原產地認定委員會第十七次會議審議決議認定原產地為中
      國大陸。涉案貨物既經關稅總局進口貨物原產地認定委員
      會邀請專家、學者及有關單位就貨物及原告提供之證明文
      件研判審議，認定係大陸物品，其公正性及權威性，應毋
      庸置疑。原告提供之有關證明文件所證明之內容既與鑑定
      結果不符，衡諸經驗法則，自當以鑑定之證據力為強，此
      有最高行政法院八十二年度判字第一八四九號判決可稽。
      又各案所提之產證，必須原申報與實際到貨相符，且與產
      證上之各項記載一致者，方有其適用之基礎，否則即屬不
      能適格充分證明之產證。本件原告提供之（NO.三Ｍ０五
      Ｃ００五０六三）產地證，簽發單位為香港工業總會，經
      遠東貿易服務中心駐香港辦事處查證結果，香港工業總會
      並未簽發該產地證，該產地證即屬不能適格充分證明之產
      證，此有最高行政法院八十九年度判字第一四六八號判決
      可稽。至於訴狀自稱「原告依法繳納前開罰款」乙節，經
      查本件原告尚未向被告繳納罰鍰一、九０六、七００元，
      所稱依法繳納罰款，顯非屬實。另原告復查申請書所檢附
      之附件（三）為麗華製衣廠製造通知單（日期：二００四
      ／一０／一二，款號九三０七二七），並非原告所稱「Ｒ
      Ｊ－九三０七三七生產日報表」，訴狀理由所稱，殊無可
      採。
（三）查依國際貿易實務，買賣雙方於貨物成交時，即已明確約
      定成交貨物名稱、品質、規格、產地等條件，雙方悉依約
      定辦理交貨。次查麗華製衣廠製造通知單上載明代工之成
      衣係以TETRON與COTTON混紡製造，與本件實際來貨成衣材
      質為百分之三十五ACRYLIC 百分之六十五WOOL混紡布料不
      符。又查原告九十四年七月十一日復查申請書所檢附之買
      賣合約影本與九十四年九月八日復查補充理由書所檢附之
      買賣合約影本，係同一買賣合約之影本，內容理應完全相
      同，惟此二份合約影本立契約書人之甲方，前者為宇程國
      際貿易有限公司，後者為安達工業有限公司（即原告），
      同一合約影本之立約人卻不相同，且麗華製衣廠製造通知
      單（日期：２００４／１０／１２款號九三０七二七）上
      資料載列日期為西元二００四年十月十二日，而買賣合約
      書上載列日期為西元二００四年十一月十五日，即未簽訂
      買賣合約，已先行採購布料裁製，有違國際貿易常規，則
      原告所提之買賣合約影本，難謂屬實可採。而本件成衣係
      原告為履行中油公司合約所訂製，惟麗華製衣廠製造單上
      所列S、M、L、XL等各規格成衣之製造數量，與原告與中
      油公司訂購合約上所約定之交貨數量相差甚大，則原告所
      稱系爭成衣係由麗華製衣廠所產製，顯為卸詞，難以採信
      。另原告所提編號第三Ｍ０五Ｃ００五０六三號之產地證
      明，業經香港工業總會函覆非其所核發，亦為原告所不爭
      執，參諸最高行政法院三十六年判字第十六號判例：「當
      事人主張事實，須負舉證責任，倘其所提出之證據，不足
      以為主張事實之證明，自不能認其主張之事實為真實。」
      意旨，原告既稱系爭成衣由香港麗華製衣廠產製，卻不能
      提出足以採信之買賣合約、生產製造單供核，自不能認其
      主張產地香港為真實。本件原告申報進口系爭貨物之原產
      地為香港，而實到貨物為中國大陸產製，已構成虛報進口
      貨物產地，涉及逃避管制之違章事實，原告疏於注意，未
      於報關投單前查證清楚，違反誠實申報義務，縱非故意，
      亦難謂無過失，被告審酌違章情節，依首揭規定處以貨價
      二倍之罰鍰一、九０六、七００元，並無不合。
（四）次查本件來貨為大陸產製MEN’S百分之三十五CRYLIC百分
      之六十五WOOL JACKET（男用混紡毛料夾克），依「中華
      民國海關進口稅則、輸出入貨品分類表合訂本」第九八一
      頁載明，應歸列稅則號別六二０三．三一．００．００－
      六），輸入規定ＭＰ１（【一】大陸物品有條件准許輸入
      ，應符合「大陸物品有條件准許輸入項目、輸入管理法規
      彙總表」之規定。【二】「大陸物品有條件准許輸入項目
      、輸入管理法規彙總表」內列有特別規定「ＭＸＸ」代號
      者，應向國際貿易局辦理輸入許可證；未列有特別規定「
      ＭＸＸ」代號者，依一般簽證規定辦理）。復查「大陸物
      品有條件准許輸入項目、輸入管理法規彙總表」總說明三
      、上述列有「ＭＰ１」代號之「大陸物品有條件准許輸入
      」項目，由於其詳細品目無法於「中華民國進出口貨品分
      類表」內一一列出，故另編本表，據以執行。該等項目包
      括：．．．（二）列有大陸物品輸入特別規定「ＭＸＸ」
      、「ＮＸＸ」代號之項目：如「Ｍ６３」、「Ｎ０１」．
      ．．等。依上開規定本件來貨大陸製男用混紡毛料夾克，
      歸列稅則號別六二０三．三一．００．００－六，輸入規
      定ＭＰ１，其特別規定為「Ｍ７９」。另查「Ｍ７９」為
      符合特別規定「Ｍ１３」或特別規定「Ｍ７８」者，准許
      進口。惟進口屬於Ｂ表內之項目，可免依前述特別規定辦
      理。本件來貨大陸製男用混紡毛料夾克並不符合特別規定
      「Ｍ１３」及特別規定「Ｍ７８」，又不屬於Ｂ表內之項
      目，自非屬「台灣地區與大陸地區貿易許可辦法」所定大
      陸物品准許輸入項目，其稱「系爭貨品已經開放進口」乙
      節，顯有誤解。
（五）又查中油公司油品行銷事業部台北營業處九十五年八月二
      十一日北行政字第０九五０００三八四八號函略以：「經
      查本處確實於九十三年八月三十一日公開招標（案號：RE
      D JACKET九三０七二七）之工讀生紅色外套，其數量六、
      七０五件（含自營加油站四、二０五件、加盟站二、五０
      ０件），得標廠商為立昇實業有限公司。．．．」準此，
      中油公司油品行銷事業部台北營業處係與立昇公司簽訂採
      購合約，原告所稱與中油公司簽訂契約，顯非屬實，並無
      可採。
（六）按海關緝私條例第四條規定：「本條例稱報運貨物進口、
      出口，謂依關稅法及有關法令規定，向海關申報貨物，經
      由通商口岸進口或出口。」及關稅法施行細則第三條規定
      ：「本法第六條所稱收貨人指提貨單或進口艙單記載之收
      貨人。所稱提單持有人指因向前項收貨人受讓提貨單所載
      貨物而持有貨物提貨單，或因受收貨人或受讓人委託而以
      自己名義向海關申報進口之人。所稱貨物持有人，指持有
      應稅未稅貨物之人，如本法第五十五條所稱之貨物持有人
      或受讓人等。」本件原告既為進口艙單記載之收貨人，並
      以自己名義向海關申報進口，符合上述法令規定所稱之納
      稅義務人，且為原告所不爭。是本件貨物之交易，在法律
      上原告即為貨物之收貨人，訴外人立昇公司並不具進口人
      之資格。至原告所稱「立昇公司得標之後再轉向原告安達
      公司採購，安達公司再向香港麗華製衣廠採購，再由立昇
      公司交付與中油公司，或由安達公司代立昇公司交付」，
      係屬原告與訴外人中油公司、立昇公司之法律關係。從而
      原告主張更正起訴所主張之事實經過乙節，與本件處分無
      關，被告以原告為報運進口行為人作為處分對象，自屬適
      法；況原告之證人乙○○於九十五年八月三十日於準備程
      序庭稱「原告與中油公司台北營業處也有訂約」乙節，亦
      非屬實，訴狀理由所稱，並無可採。
    理  由
一、按「報運貨物進口而有下列情事之一者，得視情節輕重，處
    以所漏進口稅額二倍至五倍之罰鍰，或沒入或併沒入其貨物
    ：．．．四、其他違法行為。」「有前二項情事之一而涉及
    逃避管制者，依前條第一項及第三項論處。」及「私運貨物
    進口、出口或經營私運貨物者，處貨價一倍至三倍之罰鍰。
    」海關緝私條例第三十七條第一項第四款、第三項及第三十
    六條第一項分別定有明文。次按台灣地區與大陸地區貿易許
    可辦法第七條第一項第一款規定：「大陸地區物品，除下列
    各款規定外，不得輸入台灣地區：一、主管機關公告准許輸
    入項目及其條件之物品。」復按海關緝私條例第三條、第三
    十七條、第三十八條、第三十九條及第五十三條所稱之「管
    制」則包括「台灣地區與大陸地區貿易許可辦法規定不得輸
    入之大陸物品」在內，亦經財政部九十三年十二月六日台財
    關字第０九三００五七七三六０號令釋示在案，而上開函釋
    核與海關緝私條例規定之精神相符，自得予以援用。故進口
    非屬「台灣地區與大陸地區貿易許可辦法」第七條規定准許
    輸入之大陸地區物品者，自構成進口禁止輸入之物品而涉及
    逃避管制之行為，合先敘明。
二、本件原告委由盟昌報關有限公司於九十四年一月十八日向被
    告申報進口MEN’S百分之三十五ACRYLIC 百分之六十五WOOL
    JACKET（中油制服）乙批計四、一四五件（進口報單號碼：
    第ＢＣ／九三／Ｚ四八六／０四一五號），原申報產地為香
    港，經電腦核定以Ｃ３（應審應驗）方式通關；被告查驗結
    果，以產地標籤甚為簡陋，似為應付查驗而車縫，認有查證
    產地之必要，惟原告急需提用該貨，乃准依關稅法第十八條
    第三項規定繳納相當金額保證金後，先予放行，事後再加審
    查。嗣原告提出由香港工業總會九十四年一月八日所核發，
    未經我駐外單位認證，編號第三Ｍ０五Ｃ００五０六三號之
    產地證明供核；經請原告就該產地證明向我駐外單位辦理認
    證，原告以合約到期已無時間辦理為由，未向駐外單位辦理
    ；被告審酌結果，以該產地證明應係事後核發，惟核發日期
    卻在國外裝船日期九十四年一月十三日之前，不合常理；復
    據遠東貿易服務中心駐香港辦事處九十四年四月二日港經發
    字第０九四００五０四一八０號函查證結果，以函請供應商
    香港麗華製衣廠（LI WAH GARMENT FACTORY）答覆本件相關
    問題及安排訪視生產工廠事情，迄未獲復，及香港工業總會
    函覆並未簽發原告所提編號第三Ｍ０五Ｃ００五０六三號產
    地證明等情，認系爭來貨實際產地為中國大陸，且非屬經經
    濟部公告准許間接進口之大陸物品，經審理原告虛報進口貨
    物產地、逃避管制之違章成立，審酌貨物均已放行，乃依海
    關緝私條例第三十七條第三項轉據同條例第三十六條第一項
    規定，處以貨價二倍罰鍰計一、九０六、七００元等情，業
    經兩造分別陳明在卷，並有第ＢＣ／九三／Ｚ四八六／０四
    一五號進口報單、遠東貿易服務中心駐香港辦事處九十四年
    四月二日港經發字第０九四００五０四一八０號函及被告九
    十四年六月十三日九十四年第00000000號處分書附
    於原處分卷可稽，堪予認定。
三、原告雖主張：系爭進口貨品確實為香港製造商麗華製衣廠所
    產製，只因該製衣廠未向香港工業總會登錄該產地證明書，
    被告即認定系爭貨品為大陸產製，顯與事實不合；又香港製
    造商麗華製衣廠確實製造系爭成衣，此有製造日報表及品管
    表，足以證明系爭貨品為香港產製，絕非大陸之產製品，且
    該廠商之製造紀錄表（含工資表）與遠東貿易服務中心駐香
    港辦事處之函覆比較，顯然較具有優勢證據力，被告僅徒以
    形式上之認定，未審究實質之產製地點，顯有不當之處；再
    者，原告提出一切相關產地之證明文件，足供查核產地確實
    為香港製造，並無虛報產地之處，也對於申報進口關稅等節
    無過失可言；另經濟部國際貿易局已經對於系爭羊毛混紡外
    套開放進口（編號：六二０四．三一．００．００－五，女
    用羊毛製夾克），不再限制為應審應驗（３Ｃ）之項目，則
    參照中央法規標準法第十八條規定之從新從優原則，本件之
    裁罰顯非恰當，自應撤銷為宜等語，資為爭議。
四、經查：
（一）按進口貨物是否有虛報情事，係以申報進口報單與實際來
      貨是否相符為認定依據。次按「進口貨物原產地由進口地
      關稅局認定，認定有疑義時，由進口地關稅局報請財政部
      關稅總局會同有關機關及學者專家會商。」為進口貨物原
      產地認定標準第四條所明定。經查，本件原告委由盟昌報
      關有限公司於九十四年一月十八日向被告申報進口MEN’S
      百分之三十五ACRYLIC百分之六十五WOOL JACKET（中油制
      服）乙批計四、一四五件，被告查驗後，以產地標籤甚為
      簡陋，似為應付查驗而車縫，認有查證產地之必要，遂請
      原告提供產地證明文件，嗣原告提出由香港工業總會九十
      四年一月八日所核發，未經我駐外單位認證，編號第三Ｍ
      ０五Ｃ００五０六三號之產地證明供核，經請原告就該產
      地證明向我駐外單位辦理認證，原告以合約到期已無時間
      辦理為由，未向駐外單位辦理，被告審酌結果，以該產地
      證明應係事後核發，惟核發日期卻在國外裝船日期九十四
      年一月十三日之前，不合常理；復據遠東貿易服務中心駐
      香港辦事處九十四年四月二日港經發字第０九四００五０
      四一八０號函查證結果，以函請供應商香港麗華製衣廠（
      LI WAH GARMENT FACTORY）答覆本件相關問題及安排訪視
      生產工廠事情，迄未獲復，及香港工業總會函覆並未簽發
      原告所提編號第三Ｍ０五Ｃ００五０六三號產地證明，乃
      據以更正產地為中國大陸等情，此有第ＢＣ／九三／Ｚ四
      八六／０四一五號進口報單、香港工業總會編號第三Ｍ０
      五Ｃ００五０六三號產地證明、遠東貿易服務中心駐香港
      辦事處九十四年四月二日港經發字第０九四００五０四一
      八０號函及被告緝私報告書附於原處分卷可參。因原告不
      服，申請復查，被告乃檢附貨樣及相關資料，報經被告進
      口貨物原產地認定小組審議，經該小組於九十四年八月二
      日第一０五次會議複核決議維持查核結果，仍認定為大陸
      物品等情，此有該次會議紀錄附於原處分卷可稽。嗣被告
      為昭施慎重，再報請財政部關稅總局「進口貨物原產地認
      定委員會」審議，經該委員會於九十四年九月二日第十七
      次會議決議，認定系爭貨物產地確為中國大陸，亦有財政
      部關稅總局九十四年九月六日台總局認字第０九四一０一
      七八一四號函附於原處分卷可參。按財政部關稅總局「進
      口貨物原產地認定委員會」係依相關法規所規定之相關機
      關人員及學者專家所組成關於原產地認定之專業委員會，
      為具有公信力及權威性之鑑定機關，其就系爭貨物原產地
      之認定，既已採綜合研判之方式認定系爭貨物之原產地為
      中國大陸，是項鑑定結果，自可採信。準此，被告根據實
      際查核情形及參據財政部關稅總局「進口貨物原產地認定
      委員會」鑑定結果，認定系爭貨物之原產地為中國大陸，
      並無違誤。
（二）次查，麗華製衣廠製造通知單上載明所代工之成衣係以TE
      TRON與COTTON混紡絨布製造，與本件實際來貨貨成衣材質
      為百分之三十五CRYLIC百分之六十五WOOL混紡布料不符，
      且麗華製衣廠製造通知單上資料載列日期為西元二００四
      年十月十二日，而原告提出之買賣合約書上載列日期卻為
      西元二００四年十一月十五日等情，此有麗華製衣廠製造
      通知單及買賣合約書附於原處分卷可參，足見原告尚未與
      麗華製衣廠簽訂買賣合約，麗華製衣廠即已先行採購布料
      裁製，實有違國際貿易常規。又原告於九十四年七月十一
      日復查申請書中所檢附之買賣合約書影本與九十四年九月
      八日復查補充理由書中所檢附之買賣合約書，係同一買賣
      合約書，內容理應完全相同，惟此二份合約立契約書人之
      甲方，前者為宇程國際貿易有限公司，後者為安達工業有
      限公司（即原告），同一合約之立約人卻不相同等情，此
      有該二份買賣合約書附原處分卷足參，且原告九十四年九
      月八日所檢附之買賣合約書中，代表乙方麗華製衣廠簽約
      之郭經理，並未提示授權書予原告等情，業據證人即原告
      之經理乙○○於本院九十五年八月三十日準備程序到庭證
      稱：「（問：簽的時候，郭經理是否有提出授權書給你？
      ）沒有，但麗華製衣廠應該有授權給他跟我簽約，但是他
      沒有提示授權書給我。」等語屬實（參見本院九十五年八
      月三十日準備程序筆錄），職是，麗華製衣廠之郭經理，
      既未提示麗華製衣廠之授權書，則其是否有權代表麗華製
      衣廠簽約，實有疑問，故原告所提之買賣合約書影本，仍
      難謂屬實而足以採信。再者，原告主張：系爭成衣係由中
      油公司油品行銷事業部台北營業處向立昇公司所訂購，因
      立昇公司亦為原告負責人所設立，且立昇公司並未登記有
      進出口業務，乃由原告向麗華製衣廠訂購再辦理進口乙節
      ，固以證人即原告之經理乙○○於本院九十五年八月三十
      日準備程序到庭證稱：是我代表與中油公司簽約的，只有
      台北營業處的數量六、七０五件，才是原告跟麗華製衣廠
      訂約進口，而中油公司台北營業處的訂單有批二、五００
      件的，另外的是四、二０五件的，數量都是吻合的。又原
      告與麗華製衣廠的兩份合約書是我代表原告簽的，當時麗
      華製衣廠的人拿宇程國際貿易有限公司的買賣合約書給我
      ，然後我把甲方宇程國際貿易有限公司劃掉，變成原告為
      甲方，乙方為麗華製衣廠，後來我請他們把宇程公司改成
      原告，數量及價格都是一樣的等語（參見本院九十五年八
      月三十日準備程序筆錄），為其論據，並主張系爭貨物係
      為履行中油公司合約所訂製云云。惟查，麗華製衣廠之製
      造通知單上所列之數量為四、一四五件，且該製造單上所
      列之S、M、L、XL、XLL、3XL 4XL、5XL、6XL等各規格成
      衣之製造數量，分別係一百件、五百件、一千件、一千件
      、一千二百件、二百五十件、五十件、五十件、二十件；
      而立昇公司與中油公司油品行銷業務部台北營業處所簽訂
      之訂購合約，數量為自營加油站四、二０五件及加盟站二
      、五００件二批，共計六、七０五件，且該訂購合約上所
      列之S、M、L、XL、2L、3L、4 L、5L等各規格成衣之製造
      數量，分別係自營加油站四十八件、二百三十二件、七百
      十一件、一千一百五十四件、八百八十九件、六百零七件
      、二百九十三件、一百七十一件及加盟加油站三十件、八
      十四件、二百二十件、五百四十四件、六百三十二件、四
      百三十四件、四百十四件、一百三十件等情，此有麗華製
      衣廠之製造通知單附於原處分卷及中油公司油品行銷事業
      部台北營業處訂購合約附於本院卷可參，足見麗華製衣廠
      之製造通知單上所列之數量為四、一四五件，尚少於中油
      公司油品行銷事業部台北營業處訂購合約上所約定之交貨
      數量六、七０五件，不但不合常理，且該製造單上所列之
      S、M、L、XL等各規格成衣之製造數量，亦與中油公司油
      品行銷事業部台北營業處訂購合約上所約定之交貨數量相
      差甚大，足見原告所稱系爭成衣係由麗華製衣廠所產製，
      顯為卸詞，實難採信。
（三）又按「各案所提之產證，必須原申報與實際到貨相符，且
      與產證上之各項記載一致者，方有其適用之基礎，否則即
      屬不能適格充分證明之產證。」此有最高行政法院八十九
      年度判字第一四六八號判決意旨足參。查本件原告提供之
      （NO.三Ｍ０五Ｃ００五０六三）產地證，簽發單位為香
      港工業總會，經遠東貿易服務中心駐香港辦事處查證結果
      ，香港工業總會並未簽發該產地證等情，此有遠東貿易服
      務中心駐香港辦事處九十四年四月二日港經發字第０九四
      ００五０四一八０號函附原處分卷可稽，故揆諸前揭判決
      意旨，該產地證即屬不能適格充分證明之產證。再按「涉
      案貨物既經關稅總局進口貨物原產地認定委員會邀請專家
      、學者及有關單位就貨物及原告提供之證明文件研判審議
      ，認定係大陸物品，其公正性及權威性，應毋庸置疑。原
      告提供之有關證明文件所證明之內容既與鑑定結果不符，
      衡諸經驗法則，自當以鑑定之證據力為強。」亦有最高行
      政法院八十二年度判字第一八四九號判決足參。查本件進
      口貨物既經財政部關稅總局進口貨物原產地認定委員會審
      議決議，認定系爭貨物產地確為中國大陸，且原告所提供
      之買賣合約書、香港製造商麗華製衣廠之製造通知單、製
      造日報表、製造紀錄表等證據，並不足以證明系爭貨物確
      係香港製造商麗華製衣廠所製造，均已如前述，則原告提
      供之有關證明文件所證明之內容既與鑑定結果不符，揆諸
      前揭判決意旨，自應認該項鑑定結果，具有較強之證據力
      。是原告主張：系爭進口貨品確實為香港製造商麗華製衣
      廠所產製，只因該製衣廠未向香港工業總會登錄該產地證
      明書，被告即認定系爭貨品為大陸產製，顯與事實不合；
      又香港製造商麗華製衣廠確實製造系爭成衣，此有製造日
      報表及品管表，足以證明系爭貨品為香港產製，絕非大陸
      之產製品，且該廠商之製造紀錄表（含工資表）與遠東貿
      易服務中心駐香港辦事處之函覆比較，顯然較具有優勢證
      據力，被告僅徒以形式上之認定，未審究實質之產製地點
      ，顯有不當之處云云，委無足採。
（四）另按經濟部國際貿易局就大陸物品之輸入，依「中華民國
      輸出入貨品分類表」予以管理；其中「『中華民國輸入貨
      品分類表』內『輸入規定』欄列有『ＭＷＯ』代號者，為
      『大陸物品不准輸入』項目，列有『ＭＰ１』代號者，為
      『大陸物品有條件准許輸入』項目，其餘未列有『ＭＷＯ
      』或『ＭＰ１』代號者，為『大陸物品准許輸入』項目。
      經查，系爭貨物之原產地既經認定為中國大陸，其貨物歸
      列之稅則號別為第六二０三．三一．００．００－六，依
      中華民國輸出入貨品分類表上「輸入規定」欄之記載，係
      屬「ＭＰ１」代號，故其為有條件准許輸入之大陸物品，
      此有中華民國輸出入貨品分類表附本院卷可稽，茲依「大
      陸物品有條件准許輸入項目、輸入管理法規彙總表」第五
      －三十七頁貨品號列六二０三．三一．００．００－六之
      特別規定代號說明，其「Ｍ７９」之內容為符合特別規定
      「Ｍ１３」或特別規定「Ｍ７８」者准許進口，但進口屬
      於Ｂ表內之項目，可免依前述特別規定辦理，而「Ｍ１３
      」之內容為：「符合下列規定者，准許進口：(1)限依『紡
      織品出口配額處理辦法』暨其實施要點之規定，經向紡拓
      會專案申請核准在大陸加工者，以復運方式進口並限供外
      銷之用。(2)於海外加工相關規定中尚未制定基準者，應由
      廠商主動向設限國申請本項產品之原產地判令，並請紡拓
      會審查通過後報經國貿局核定公告該產品『主要製程』之
      認定基準，始可依照前項規定辦理。(3)輸出大陸地區加工
      之紡織品原料或半成品，應依照『台灣地區與大陸地區貿
      易許可辦法』在輸出許可證上載明目的地為中國大陸。」
      至「Ｍ７８」之內容為：「進口時應依本部公告之『廠商
      申請輸入委託大陸加工之成衣之輸入條件』辦理。」按觀
      諸大陸物品輸入特別規定附表Ｂ表內之項目，並無貨品號
      列六二０三．三一．００．００－六之物品，系爭貨物亦
      不符大陸物品輸入特別規定代號「Ｍ７９」規定，非屬大
      陸物品有條件准許輸入之貨物，則原告申報輸入系爭大陸
      產製之貨物，依首開所述，即有涉及逃避管制情事。從而
      ，被告據以裁處，自屬有據。至原告主張：經濟部國際貿
      易局已經對於系爭羊毛混紡外套開放進口（編號：六二０
      四．三一．００．００－五，女用羊毛製夾克），不再限
      制為應審應驗（３Ｃ）之項目，參照中央法規標準法第十
      八條規定之從新從優原則，本件之裁罰顯非恰當，自應撤
      銷為宜云云。惟查，本件進口貨名MEN’S百分之三十五
      ACRY LIC百分之六十五WOOL JACKET，貨物歸列之稅則號
      別為第六二０三．三一．００．００－六，非屬大陸物品
      有條件准許輸入之貨物，業如前述，縱如原告所訴稅則號
      別第六二０四．三一．００．００－五號女用羊毛製夾克
      已開放進口，然貨物歸列之稅則號別既與系爭進口貨物不
      同，即與本件無涉，所訴仍不足採。
（五）末按進口人自國外報運貨物進口，有據實報明所運貨物名
      稱、品質、規格、產地等之義務。查原告經核准設立之日
      期為七十七年九月二十日，其所營事業項目為：各類成衣
      加工製造買賣業務、前項有關進出口貿易業務、服飾品製
      造業、其他紡織及製造品製造業、製鞋業、布疋、衣著、
      鞋、帽、傘、服飾品批發業及零售業、家具、寢具、廚房
      器具、裝設品批發業及零售業等情，此有原告之公司基本
      資料查詢附於原處分卷可稽，可知，原告從事進出口業務
      多年，則其對進出口貨物之買賣相關事當有相當之認知，
      於進口貨物時，對購入貨物之品質、產地及價格等基本事
      項為相當瞭解後始會下單訂貨，則以本件係屬國際貿易之
      特質及原告多年之經營經驗，竟進口上開中國大陸產製之
      MEN’S百分之三十五ACRYLIC 百分之六十五WOOL JACKET
      ，是原告應注意，並能注意系爭貨物之產地是否為大陸地
      區，竟疏未注意，申報系爭貨物之產地為香港，則其有申
      報不實貨物產地，而逃避管制之過失甚明。從而，被告據
      以裁處，自屬有據。是原告主張：其提出一切相關產地之
      證明文件，足供查核產地確實為香港製造，並無虛報產地
      之處，也對於申報進口關稅等節無過失可言云云，亦不足
      採。
五、綜上所述，本件MEN’S百分之三十五ACRYLIC 百分之六十五
    WOOL JACKET（中油制服）確屬中國大陸地區產製，而原告
    報運進口卻虛報貨物產地為香港，並其就此虛報縱無故意亦
    有過失，則其報運系爭貨物進口自有海關緝私條例第三十七
    條第一項第四款所規範之違章情事；另大陸產製之MEN’S百
    分之三十五ACRYLIC 百分之六十五WOOL JACKET，係屬不准
    輸入之大陸物品，則原告報運貨物進口而虛報貨物產地，實
    際進口不准輸入之大陸物品，依首開所述，原告報運貨物進
    口虛報貨物產地即有涉及逃避管制情事，自堪認定。又被告
    審酌貨物均已放行，故依海關緝私條例第三十七條第三項轉
    據同條例第三十六條第一項規定，裁處貨價二倍罰鍰計一、
    九０六、七００元之處分，即無違誤。復查決定及訴願決定
    遞予維持，亦無不合。原告提起本件訴訟，求為撤銷，為無
    理由，應予駁回。又本件事證已臻明確，兩造其餘攻擊防禦
    方法，均核與本件判決結果不生影響，爰不一一論述，附此
    敘明。
據上論結，本件原告之訴為無理由，依行政訴訟法第一百九十五
條第一項後段、第九十八條第三項前段，判決如主文。
中    華    民    國  九十五  年   十一   月  二十八  日
                  第一庭審判長法  官  呂佳徵
                              法  官  林勇奮
                              法  官  許麗華
以上正本係照原本作成。
如不服本判決，應於判決送達後二十日內向本院提出上訴書狀，
其未表明上訴理由者，應於提起上訴後二十日內向本院提出上訴
理由書（須按對造人數附繕本）；如於本判決宣示或公告後送達
前提起上訴者，應於判決送達後二十日內補提上訴理由書（須附
繕本）。未表明上訴理由者，逕以裁定駁回。
提起上訴應預繳送達用雙掛號郵票七份（每份三十四元）。
中    華    民    國  九十五  年   十一   月  二十八  日
                              書記官  藍亮仁


司法院資訊處製作；財團法人民間司法改革基金會備份。
